臺灣臺北地方法院刑事判決　　　　　　　　　　　　　八十九年度訴字第七四二號
　　被　　　告　丙○○
　　　　　　　　壬○○
　　右　一　人　江東原
　　選任辯護人　林晉宏
　　　　　　　　趙文銘
　　被　　　告　庚○○
　　　　　　　　癸○○
　　右　一　人　彭永彰
　　選任辯護人
　　被　　　告　乙○○
　　　　　　　　子○○
　　右　一　人　劉昌崙
　　選任辯護人　李振華
右列被告等因常業重利等案件，經檢察官提起公訴（八十九年度偵字第一二０六、一
二０七號），本院判決如左：
    主  文
丙○○共同常業重利，處有期徒刑陸月，扣案之署名甲○○之信封貳只、甲○○簽立
之借貸契約書、本票各壹張、記帳單伍張、客戶名單張、現金新臺幣貳仟貳佰元均
沒收。又共同連續私行拘禁及以非法方法剝奪人之行動自由，處有期徒刑捌月。應執
行有期徒刑壹年，扣案之署名甲○○之信封貳只、甲○○簽立之借貸契約書、本票各
壹張、記帳單伍張、客戶名單張、現金新臺幣貳仟貳佰元均沒收。
庚○○共同常業重利，處有期徒刑伍月，如易科罰金，以佰元折算壹日；扣案之署
名甲○○之信封貳只、甲○○簽立之借貸契約書、本票各壹張、記帳單伍張、客戶名
單張、現金新臺幣貳仟貳佰元均沒收。
癸○○共同以非法方法剝奪人之行動自由，處有期徒刑月，如易科罰金，以佰元
折算壹日。緩刑肆年。
乙○○共同連續私行拘禁及以非法方法剝奪人之行動自由，累犯，處有期徒刑陸月，
如易科罰金，以佰元折算壹日。
子○○共同私行拘禁及以非法方法剝奪人之行動自由，處有期徒刑伍月，如易科罰金
，以佰元折算壹日。緩刑肆年。
壬○○被訴常業重利、剝奪他人行動自由、恐嚇部分無罪；被訴傷害部分不受理。
    事  實
一、丙○○曾因重利案件，經臺灣板橋地方法院判處有期徒刑六月，緩刑四年確定，
    現仍於緩刑期間（未構成累犯），竟猶不知悔改，與庚○○（曾因重利案件，經
    臺灣高等法院判處有期徒刑十月確定，於九十年四月十二日執行完畢，未構成累
    犯）共同基於常業重利之犯意聯絡，丙○○自臺灣板橋地方法院於八十八年五月
    三日以八十八年度訴字第三二六號判決丙○○重利罪成立後之某日起，庚○○自
    臺灣高等法院於民國八十八年十二月七日以八十八年度上訴字第四二七八號判決
    庚○○重利罪成立後之某日起，在台北市○○○路○段一０三號一樓丙○○開設
    之「上品行」，共同經營地下錢莊業務，明知社會上有因急迫、輕率或無經驗而
    舉債濟急之人，乃預定苛刻條件，一俟他人告貸，即貸予金錢而以每三日或十日
    付息一次之方式，取得與原本顯不相當、月息二、三十分不等之重利，且由丙○○自八十八年九月十一日起以每月新臺幣（下同）二萬八千元聘僱知情之己○○
    （未據起訴）為會計，在「上品行」負責收取借款人之付息或還本後，於還款卡
    片上註記，並均以之為常業。嗣於八十八年十二月二十三日，甲○○因發生車禍
    急需現金賠償他人，遂撥打行動電話0000000000與庚○○聯絡，庚○○即指示其至「上品行」向丙○○雇用之會計己○○辦理借款，甲○○因而借得
    二萬元，約定利息一個月四千元，每三天繳款一次，每次繳交二千四百元，甲○○嗣並繳納二期，而支付與原本顯不相當、月息二十分之重利。另有綽號「茶壺
    」之男子戊○○因急需現金周轉，於八十八年十一月初至上開地下錢莊向丙○○
    借貸三十六萬九千元，約定以每十天為一期，每期需支付與原本顯不相當、月息
    三十分之重利。戊○○繳交六期後，即無力續繳，乃於同年十二月十一日九時許
    ，偕同同樣亦積欠丙○○債務無法償還之庚○○，思搭機先至澳門並轉至大陸地
    區藏匿。丙○○知悉後，即攜同壬○○及姓名年籍不詳、綽號「阿亮」之成年男
    子，於同日十二時許戊○○、庚○○在澳門「拱北關口」欲進入大陸地區之際，
    前往該處攔獲，旋帶同該二人搭乘當日十七時許之班機回台，回台駕車返抵「上
    品行」後，丙○○、乙○○（曾因妨害自由案，經臺灣高等法院臺南分院判處有
    期徒刑四月確定，於八十八年七月二日執行完畢）旋基於概括之犯意，並與子○○及姓名年籍不詳、綽號「阿明」之成年男子共同基於剝奪他人行動自由之犯意
    聯絡，由丙○○將戊○○、庚○○交予子○○及「阿明」強押至台北市○○街一
    七號四樓戊○○租賃之房屋內，加以私行拘禁，並由丙○○、乙○○、子○○及
    「阿明」輪流看管，子○○更將戊○○之護照及台胞證、庚○○之護照扣留，以
    防該二人再度潛逃境外，而剝奪彼等之行動自由，迄同年月十八日，二人始趁隙
    逃脫，並四處投宿賓館躲避。嗣同年十二月二十四日十三時許，戊○○及庚○○
    搭乘友人駕駛之計程車外出時，遭丙○○知悉行蹤，乃與乙○○承前剝奪他人行
    動自由之概括犯意，並與癸○○、姓名年籍不詳綽號「阿興」之成年男子共同基
    於剝奪他人行動自由之犯意聯絡，共同駕車於上開計程車駛經台北市○○路、羅
    斯福路口（起訴書誤載為南海路及泉州街口）時予以攔截，強押該二人至「上品
    行」後，「阿興」、癸○○即先後離去；嗣於同日二十一時許，丙○○、乙○○
    接續將戊○○、庚○○強押至丙○○位於台北縣板橋市○○路○段一八二巷三弄
    八九號二十樓之住所，並於該二人在客房休息之際，與姓名年籍不詳綽號「龍江
    」之成年男子基於剝奪他人行動自由之犯意聯絡，由「龍江」將該二人以手銬銬
    於床沿，剝奪彼等行動之自由，至翌日十時許始由丙○○將手銬解開，其後丙○○及乙○○即每日押同戊○○、庚○○至「上品行」上下班，並令戊○○要求家
    人準備房地所有權狀、印鑑證明及本票等以擔保所積欠之債務。迄同月三十一日
    二十時（起訴書誤載為二時）四十五分許，於乙○○押送戊○○返回位於台北市
    ○○街三七巷一號三樓住家索取上開物件時，經戊○○之父林福興私下詢得上情
    後，報警當場查獲，戊○○始恢復行動自由，而庚○○則於同日二十時許為丙○○釋放而恢復行動自由。警方嗣帶同乙○○至台北縣永和市○○○路○段一二四
    號處，查獲丙○○、子○○、癸○○、庚○○等人，並自癸○○所騎乘機車內扣
    得署名甲○○之信封二只、甲○○簽立之借貸契約書、本票各一張、甲○○之身
    分證一枚、記帳單五張、客戶名單三張、現金二千二百元，帶同子○○至其台北
    縣中和市○○路三六號十五樓住處扣得庚○○之護照一本、戊○○之護照及臺胞
    證各一本。
二、案經甲○○、戊○○訴由台北市政府警察局刑事警察大隊報告臺灣臺北地方法院
    檢察署檢察官偵查起訴。
    理  由
壹、有罪部分：
一、訊據被告丙○○矢口否認有何常業重利、剝奪戊○○及庚○○之行動自由等犯行
    ，辯稱：伊自前案重利罪被查獲判刑後，即未再經營地下錢莊，並未借錢予戊○○，而是將伊太太簽發面額合計達三十六萬元之支票借給戊○○，另外亦將伊太
    太簽發面額合計達一百九十四萬元之支票借給庚○○，因支票屆期戊○○及庚○○沒有將錢存入兌現，始找其等出面處理，並未收取戊○○重利，上開寶興街址
    為戊○○承租的地方，沒有和乙○○、子○○輪流看管他們，大家只是去那裡打
    麻將，又是戊○○及庚○○主動要求去伊家躲避其他債主，並未以手拷剝奪其等
    之行動自由云云；訊據被告庚○○矢口否認有常業重利之犯行，辯稱：其雖有借
    二萬元予甲○○，但並未收取利息等語；訊據被告乙○○坦承有剝奪戊○○及庚○○之行動自由犯行；訊諸被告子○○、癸○○，則均矢口否認有何剝奪戊○○
    及庚○○行動自由之犯行，子○○辯稱：伊未至前開寶興街址看管林、張二人，
    庚○○是將其護照交給伊要伊幫忙辦理庚○○大陸妻子之簽證，伊未注意到庚○○將戊○○之護照、臺胞證也一併交給伊云云，癸○○則辯以：伊與丙○○等帶
    林、張二人回「上品行」後，伊即離開云云。經查：
（一）常業重利罪部分：
      右揭被告丙○○與庚○○共同於「上品行」經營地下錢莊業務向不特定告貸之
      人收取重利之事實，業經告訴人戊○○、甲○○於警訊中指訴綦詳，並據證人
      吳金城於警訊時陳稱：我知道綽號「茶壺」之男子有向丙○○的地下錢莊借錢
      ，己○○在「上品行」是負責向計程車司機收取「日仔金」，借款之計程車司
      機親自到公司付錢，拿繳費卡給己○○，她就在繳費卡之空格簽收等語，證人
      己○○於警訊時證稱：我是丙○○雇用在「上品行」工作的會計，自八十八年
      九月十一日任職至今，負責收帳工作，計程車司機來繳款時，由我負責收取，
      並在司機所持之繳費卡上簽收；0000000000號行動電話係庚○○所
      使用，而甲○○到上品行繳交身份證、汽車行照並開立本票與借款契約書係庚○○請我幫他處理等語，並於本院九十一年五月二十四日調查時結證稱：我有
      看過八十八年度偵字第一二０六號卷第五七頁之卡片，卡片是「上品行」的，
      是司機繳錢之憑證，看卡片的顏色可知司機要繳多少錢，我知道有十天與三天
      不同的繳款時間，我是依老闆的指示收錢等語相符，復衡諸常情，上開計程車
      司機若係繳納車行費用，應不致有如此密集且規律之繳款週期。而被告丙○○
      於警訊中雖指稱係癸○○、庚○○以伊公司「上品行」為聯絡處經營地下錢莊
      ，惟亦供承：我知情但並未與他們合夥經營亦未獲利，僅是基於朋友情誼才讓
      他們利用我公司經營地下錢莊，我聘僱之會計己○○應是受癸○○、庚○○所
      託收取還款，己○○收得計程車司機攤還之款項係交付予我，我再轉交給庚○○、癸○○二人等語，足證丙○○確有參與收取重利之構成要件行為。又庚○○自承僅借二萬元予甲○○，則甲○○竟開立面額五萬元之本票及借貸契約書
      ，此有扣案之本票及借貨契約書附卷可稽，更足證庚○○確有收取重利之事實
      。此外，復有扣案之署名甲○○之信封二只、記帳單五張、客戶名單三張、現
      金二千二百元可資佐憑，被告丙○○、庚○○此部分之犯行堪可認定。
（二）剝奪他人行動自由罪部分：
  １、右揭被告丙○○、乙○○、子○○、癸○○剝奪戊○○及庚○○行動自由之犯
      行，業據告訴人戊○○於警訊時指訴甚詳，復經被告丙○○於偵查中自承：我
      承認有妨害自由，我與乙○○、癸○○將張、林二人攔獲後確實有妨害自由等
      語，於警訊中供述：戊○○與庚○○回台後，「阿明」將彼等帶往台北市○○
      街十七號四樓乙○○與戊○○共同承租之處所繼續看管，而由乙○○負責監控
      他們二人，期間我去過二次與他們商討債務問題；八十八年十二月二十日左右
      子○○打電話告訴我該二人趁機逃逸，嗣發現彼等行蹤後，我與癸○○、乙○○及「阿興」即攔住他們將其押往「上品行」，直到二十一時許，林、張二人
      同意去我家商議，而由我與乙○○押著他們回到我家，我與乙○○緊盯著他們
      二人看是否能夠處理，而我上班時，就將該二人帶回車行，下班時再帶回我家
      處理，直到三十一日約二十時，戊○○與其家人談妥交付房契、印鑑證明、本
      票等代為還債，我就指示乙○○帶戊○○回其父母住處，而我就押著庚○○到
      臺北縣永和市○○○路○段一二四號「裕泰行」，嗣庚○○與我談妥稱能夠將
      支票處理回來還我，而我當時認為一直帶著庚○○也不是辦法，就讓庚○○離
      去；子○○是怕林、張二人又來一次脫逃，就扣押彼等之護照、台胞證等語，
      被告乙○○於警訊時供承：戊○○與庚○○被押往戊○○寶興街之租所時，丙○○交代我要監控他們的行動，直到他們逃跑為止，共住約一星期，期間都是
      由我及前往打麻將之丙○○、子○○等人共同看管；八十八年十二月二十六日
      ，戊○○與庚○○被人發現在羅斯福路、南昌路口下車，翌日下午我即與丙○○、癸○○、「阿興」前往該路口守候，約十五時許發現他們二人正要搭乘計
      程車離去，我們就下車把計程車攔下來，再把戊○○及庚○○押回「上品行」
      ；八十八年十二月二十七日我跟丙○○將該二人押到丙○○在板橋之住處後，
      我有看到他們二人被手銬銬起來等語，被告癸○○在警訊時陳稱：庚○○積欠
      伊債務一百三十萬元，避不見面，於八十八年十二月二十七日，丙○○電稱有
      庚○○消息，我遂與丙○○、乙○○及「阿興」駕車前往台北市○○路、羅斯
      福路口等候，嗣見林、張二人出現正欲搭乘計程車離去之際，即上前攔阻將庚○○帶上車，而因人多，丙○○就押著戊○○另坐一部計程車等語，又證人即
      戊○○之弟丁○○在偵查中證述：戊○○打電話回家，我叫他自己回來處理，
      他說他不能離開，除非拿房地契去「上品行」等語，互核與告訴人戊○○上開
      警訊中之指訴大致相符，自為可採。戊○○嗣於偵審中雖改為對被告等有利之
      供述，稱：被告等並未剝奪其行動自由，均係其半自願，因為其確有欠被告等
      金錢，自知理虧等語。惟查，戊○○另於偵訊時自陳：丙○○這次再加上重利
      不過幾個月，但我有小孩要養，這種事春風吹又生，他還會找小弟到我家來，
      ...，本案庚○○他自己都不講，只有我一個人講，到時候七、八個人帳都算
      在我身上等語，可知戊○○係懾於被告等暴力之常習，恐遭報復，方於偵審中
      改為避重就輕之指訴，是其此部分所為之迴護之詞，不足採信。又若認林、張
      二人在上開寶興街址得自由行動，則被告乙○○就林、張二人於八十八年十二
      月十八日離開該處之事，又豈會數度以「逃跑」二字形容？而林、張二人於八
      十八年十二月十八日尚且趁隙逃離寶興街之處所，又豈會於臺北市○○路、羅
      斯福路口為被告丙○○等人攔獲後，在未經其等施以任何違背林、張二人意願
      之手段下，即自願隨同前往「上品行」，甚至前去丙○○之住所？又被告戊○○於本院九十一年四月九日調查時證稱：我除了欠丙○○錢外，還欠土城的大
      嫂二十五萬元，翁姓人士十五萬元，這些人未曾至寶興街向我要債等語，足見
      被告丙○○所稱：是戊○○及庚○○要求去他家躲債一節為不實。另被告子○○於偵查中先稱：護照及臺胞證是庚○○主動交給他表示不會逃跑云云，復於
      審理中改稱：是庚○○交給他請他幫忙辦其大陸妻子之簽證云云，前後殊異，
      且果如此，庚○○何須將戊○○之護照、台胞證一併交予子○○？其所辯自不
      足採。綜上所述，被告丙○○、乙○○、子○○、癸○○之剝奪他人行動自由
      犯行均堪認定。
二、刑法第四十一條已於民國九十年一月四日修正，嗣經總統於九十年一月十日公布
    ，並自同年一月十二日起生效，依現行刑法第四十一條第一項前段：「犯最重本
    刑為五年以下有期徒刑以下之罪，而受六個月以下有期徒刑或拘役之宣告，因身
    體、教育、職業、家庭之關係或其他正當事由，執行顯有困難者，得以一元以上
    三元以下折算一日，易科罰金」之規定，較之修正前之刑法第四十一條以「犯最
    重本刑為三年以下有期徒刑以下之刑之罪，而受六月以下有期徒刑或拘役之宣告
    」，始得易科罰金之規定，以修正後現行刑法第四十一條第一項前段之規定有利
    於被告，被告行為時雖在刑法第四十一條修正生效前，惟依刑法第二條第一項前
    段規定，仍應適用裁判時即修正後之刑法第四十一條第一項前段規定諭知易科罰
    金之折算標準。核被告丙○○、庚○○所為常業重利之行為，係犯刑法第三百四
    十五條之常業重利罪，被告丙○○、乙○○、子○○、癸○○所為剝奪戊○○、
    庚○○行動自由之行為，係犯刑法第三百零二條第一項之剝奪他人行動自由罪。
    被告丙○○、庚○○及己○○就常業重利之行為，被告丙○○、乙○○、子○○
    、「阿明」就強押戊○○、庚○○至上開寶興街址私行拘禁部分之妨害自由行為
    ，被告丙○○、乙○○、癸○○、「阿興」就自臺北市○○路、羅斯福路口強押
    林、張二人至「上品行」部分之妨害自由行為，被告丙○○、乙○○、「龍江」
    就將林、張二人私行拘禁於被告丙○○住所及押同彼二人一起行動部分之行為，
    分別有犯意聯絡及行為分擔，為共同正犯。被告丙○○、乙○○自於臺北市○○
    路、羅斯福路口攔獲戊○○、庚○○後客觀上雖有多個剝奪行動自由之行為，惟
    係基於同一剝奪他人行動自由犯意下之接續行為，只論以一罪；然被告丙○○、
    乙○○先後於上開寶興街址私行拘禁戊○○、庚○○及該二人逃跑後於臺北市○○路、羅斯福路口攔獲該二人後之剝奪行動自由之犯行，時間緊接，方法相同，
    觸犯構成要件相同之罪，顯係基於概括犯意為之，為連續犯，依刑法第五十六條
    之規定，以一罪論，並加重其刑。被告丙○○、乙○○、子○○、癸○○一行為
    同時同地剝奪戊○○及庚○○二人之行動自由，為同種想像競合，應從一重論處
    剝奪他人行動自由罪。被告丙○○所犯常業重利罪，與嗣後所為剝奪戊○○、庚○○行動自由之犯行，犯意各別，罪名不同，應分論併罰之，公訴人認有方法目
    的之牽連關係，尚有未洽。又被告乙○○曾因妨害自由案，經臺灣高等法院臺南
    分院判處有期徒刑四月確定，於八十八年七月二日執行完畢，有臺灣高等法院檢
    察署刑案記錄簡覆表在卷可稽，五年內再犯本件有期徒刑以上之罪，為累犯，應
    依刑法第四十七條規定，遞加重其刑。爰審酌被告丙○○、庚○○於前案重利案
    件經判處有罪後，仍續以重利為常業，顯未悔改，被告丙○○、子○○、癸○○
    以暴力方式討債，危害社會治安及人身自由，然被告癸○○、子○○分別僅參與
    部分剝奪他人行動自由之犯罪，而被告乙○○坦承犯罪，態度尚稱良好等一切情
    狀，分別量處如主文所示之刑，被告庚○○、乙○○、癸○○、子○○部分並諭
    知易科罰金之折算標準，被告丙○○部分則定其應執行之刑。末查被告癸○○、
    子○○未曾受有期徒刑以上刑之宣告，有臺灣高等法院檢察署刑案記錄簡覆表在
    卷可稽，經此教訓後，應知警惕，當無再犯之虞，本院因認對其所宣告之刑，以
暫不執行為適當，爰併予宣告緩刑四年，以勵自新。扣案之署名甲○○之信封二
    只、甲○○簽立之借貸契約書、本票各一張、記帳單五張、客戶名單三張係供犯
    罪所用之物，現金二千二百元為因犯罪所得之物，且均屬被告庚○○所有，業據
    其警訊時供明在卷，爰分別依刑法第三十八條第一項第二、三款宣告沒收。至扣
    案之行動電話一支，雖經被告乙○○自承為其所有並持以打傷戊○○，然此傷害
    部分因戊○○撤回告訴而不成立犯罪（詳後述），本院無從宣告沒收，併此敘明
    。
三、公訴意旨另以：被告癸○○亦與被告丙○○、庚○○共同經營地下錢莊業務收取
    重利，並夥同被告乙○○、子○○從事暴力討債工作；又被告癸○○、乙○○、
    子○○、丙○○共同恐嚇及傷害戊○○，因認被告癸○○、乙○○、子○○另涉
    有共同常業重利、恐嚇、傷害之犯行，被告丙○○則另涉犯共同恐嚇之犯行云云
    。訊據被告癸○○、乙○○、子○○、丙○○均否認有該等犯行，經查：
（一）被告癸○○、乙○○、子○○涉犯共同常業重利罪部分：
  １、公訴人認被告癸○○共同涉有常業重利之犯罪，無非係以共同被告丙○○之指
      訴，及自癸○○騎乘之機車扣得甲○○簽立之本票、借貸契約書、署名甲○○
      之信封、記帳單、客戶名單、現金二千二百元為據。惟查，上開扣案物被告庚○○自始坦承為其所有，僅寄放在癸○○處，而證人甲○○於警訊證稱：我不
      認識癸○○，不是他借錢給我的等語，證人己○○於本院調查時結證稱：癸○○沒有拜託我做過什麼事，我和他不熟等語；從而，自要難僅憑被告丙○○之
      陳述認被告癸○○亦有共同常業重利之犯罪。
  ２、公訴人認被告乙○○、子○○共同涉有常業重利之犯行，無非係以被告丙○○
      夥同該二人從事暴力討債工作為其論據。然查，除前所認定被告乙○○、子○○有剝奪庚○○、戊○○之行動自由外，遍查卷內並無證據證明該二被告尚有
      其他以暴力方式對積欠被告丙○○或庚○○重利債務之人進行討債之行為，是
      被告乙○○、子○○縱有向戊○○、庚○○以強制力討債而成立剝奪他人行動
      自由之罪，但在未因而取得重利、復無證據證明其曾因此對其他人取得重利之
      情形下，尚無從認定其等亦為常業重利罪之共同正犯。
  ３、此外，復查無其他積極證據足認被告癸○○、乙○○、子○○確有共同常業重
      利犯行，原應為無罪之諭知，惟公訴意旨認此部分與前開有罪部分有裁判上一
      罪關係，爰不另為無罪之諭知。
（二）被告丙○○、癸○○、乙○○、子○○涉犯共同恐嚇部分：
      公訴人認被告丙○○、癸○○、乙○○、子○○共同涉有恐嚇犯行，無非以被
      害人戊○○於警訊中指訴被告丙○○曾以：若不還錢就必須死、小心你家人會
      發生意外之詞恐嚇他為據，然告訴人戊○○從未指陳除丙○○以外之被告有何
      共同恐嚇之情事，又其嗣於偵查中改稱：被告丙○○並沒有恐嚇說不還錢會死
      或小心家人會發生意外等語（八十九年度偵字第一二０七號卷六二頁反面），
      而該次戊○○於偵查中之供述尚未全然偏向被告，是在無其他證據佐憑之下，
      尚難僅憑告訴人戊○○於警訊中之指訴即遽認被告丙○○、癸○○、乙○○、
      子○○等有共同恐嚇告訴人戊○○之事實。此外，復查無其他積極證據足認被
      告丙○○、癸○○、乙○○、子○○確有共同恐嚇犯行，原應為無罪之諭知，
      惟公訴意旨認此部分與前開有罪部分有裁判上一罪關係，爰不另為無罪之諭知
      。
（二）被告丙○○、癸○○、乙○○、子○○涉犯共同傷害部分：
      按告訴乃論之罪，告訴人於第一審辯論終結前得撤回其告訴。又告訴經撤回者
      ，應諭知不受理之判決，刑事訴訟法第二百三十八條第一項、第三百零三條第
      三款分別定有明文。查本件告訴人戊○○告訴被告傷害部分，起訴書認係觸犯
      刑法第二百七十七條第一項之普通傷害罪，依同法第二百八十七條前段，須告
      訴乃論，茲據告訴人戊○○於本院九十一年四月九日調查時陳明撤回傷害之告
      訴，揆諸前揭說明，本應為不受理之諭知，惟公訴意旨認此部分與前開有罪部
      分有裁判上一罪關係，爰不另為不受理之諭知，附此敘明。
貳、無罪部分：
    公訴意旨另以：被告壬○○曾與被告丙○○、「阿亮」於上揭時間前往澳門機場
    將戊○○、庚○○押回臺灣，另於警方帶同被告乙○○至台北縣永和市○○○路
    ○段一二四號處時在場，因認被告壬○○亦涉犯共同常業重利、剝奪他人行動自
    由、恐嚇等犯行。訊據被告壬○○堅詞否認有上開犯罪，辯稱：其是檳榔批發商
    ，並沒有經營地下錢莊，其只是陪丙○○去澳門，機場是公共場合豈可能押人，
    是林、張自願回台處理債務等語。經查，遍查卷內未見有何足證被告壬○○共同
    經營地下錢莊收取重利、恐嚇戊○○之稽證，又刑法第三百零二條第一項之剝奪
    人之行動自由罪，須剝奪人之行動自由為要件，而所謂剝奪人之行動自由，應以
    有具體行為，使人之行動喪失自由，方能成立（最高法院八十六年度台上字第七
    ０九一號判決參照）。依告訴人戊○○之指訴，被告壬○○僅有參與自澳門機場
    將其與庚○○帶回臺灣部分之行為，而衡諸機場為公共場所，且有為數眾多之安
    全、警備人員維護機場安全，出入境亦設有關卡及海關人員，告訴人戊○○、庚○○若確不欲回台而被剝奪行動自由，非無機會可向警備、海關人員尋求幫助，
    是實難想像被告壬○○、丙○○、「阿亮」等在該等環境下，能有何剝奪戊○○
    、庚○○行動自由之具體行為，是尚難認被告壬○○上開行為構成剝奪他人行動
    自由罪。此外，復查無其他積極證據足認被告壬○○確有前開公訴人所指之犯行
    ，自應為無罪之諭知。
、不受理部分：
    公訴意旨再以：被告壬○○亦共同涉有傷害戊○○之犯行。惟按告訴乃論之罪，
    告訴人於第一審辯論終結前得撤回其告訴。又告訴經撤回者，應諭知不受理之判
    決，刑事訴訟法第二百三十八條第一項、第三百零三條第三款分別定有明文。查
    本件告訴人戊○○告訴被告傷害部分，起訴書認係觸犯刑法第二百七十七條第一
    項之普通傷害罪，依同法第二百八十七條前段，須告訴乃論，茲據告訴人戊○○
    於本院九十一年四月九日調查時陳明撤回傷害之告訴，揆諸前揭說明，自應為不
    受理之諭知。
據上論斷，應依刑事訴訟法第二百九十九條第一項前段、第三百零一條第一項、第三
百零三條第三款、第三百零七條，刑法第二條第一項前段、第二十八條、第五十六條
、第三百零二條第一項、第三百四十五條、第五十五條、第五十一條第五款、第四十
七條、修正後刑法第四十一條第一項前段、刑法第七十四條第一款、第三十八條第一
項第二款、第三款，罰金罰鍰提高標準條例第一條前段、第二條，判決如主文。
本案經檢察官辛○到庭執行職務
中      華      民      國    九十一    年      十      月     十八     日
                                      臺灣臺北地方法院刑事第四庭
                                          法  官  歐陽漢菁
右正本證明與原本無異。
如不服本判決，應於判決送達後十日內，向本院提出上訴狀。
                                          書記官  沈 芳 君
中      華      民      國    九十一    年      十      月    二十一    日
附錄本案論罪科刑法條全文
刑法第三百零二條：
一私行拘禁或以其他非法方法，剝奪人之行動自由者，處五年以下有期徒刑、拘役或
  三元以下罰金。
二因而致人於死者，處無期徒刑或七年以上有期徒刑。致重傷者，處三年以上十年以
  下有期徒刑。
三第一項之未遂犯罰之。
刑法第三百四十五條：
以犯前條之罪為常業者，處五年以下有期徒刑，得併科三千元以下罰金。
